【裁判字號】    92,交訴,76
【裁判日期】    921006
【裁判案由】    肇事遺棄罪等
【裁判全文】
臺灣桃園地方法院刑事判決                          九十二年度交訴字第七六號
    公  訴  人  臺灣桃園地方法院檢察署檢察官
    被      告  乙○○
右列被告因肇事遺棄罪等案件，經檢察官提起公訴（九十二年度偵字第九○六六號）
，本院判決如左：
        主  文
乙○○服用酒類不能安全駕駛動力交通工具而駕駛，處拘役肆拾日，如易科罰金，以
參佰元折算壹日；又駕駛動力交通工具肇事，致人受傷而逃逸，處有期徒刑柒月。其
餘被訴過失傷害部分公訴不受理。
        事  實
一、乙○○於民國九十二年五月十五日下午五時許，在設於桃園縣八德市○○○路四
    一一巷頂正公司中，與廠商人員共同飲酒，已不能安全駕駛動力交通工具，竟不
    顧此風險存在，猶於同日下午七時許，駕駛其所有車牌號碼Ｚ九─四四一八號自
    用小客車（下稱上開自用小客車），沿桃園縣八德市○○路往介壽路方向行駛，
    嗣於同日下午七時十分許，行經該路與大興路交叉路口之際，適有丙○○○所騎
    乘車牌號碼ＨＲＥ─四七一號重型機車（下稱上開機車），沿同方向行駛在前，
    等待左轉進入大興路，而乙○○因飲酒過量致判斷力、操控車輛之能力均劣於平
    時未飲酒時之狀況，亦疏未注意車前狀況，因煞避不及不慎自後撞及丙○○○所
    騎乘之上開機車車尾，致丙○○○人、車倒地，因此受有頭部外傷及皮下血腫；
    第一腰椎壓迫性骨折等傷害（所涉過失傷害部分業經撤回告訴，詳如後述），而
    成為無自救力之人後，乙○○竟未下車查看，對丙○○○為其生存所必要之扶助
    及保護，反另行起意逕自駕車逃逸駛離現場。嗣經現場民眾蘇梅欽駕車緊跟在後
    ，見乙○○駕車轉入桃園縣八德市○○街五十三巷內，遂在巷口處將其攔停，始
    為警查獲，後經執勤警員測得乙○○吐氣所含酒精濃度為一‧０六ＭＧ／Ｌ。
二、案經丙○○○訴由桃園縣警察局八德分局報請臺灣桃園地方法院檢察署檢察官偵
    查起訴。
        理  由
壹、有罪部分：
一、訊據被告乙○○固對伊於右揭時、地，酒後不能安全駕駛動力交通工具而駕駛，
    並因而撞傷告訴人丙○○○之事實，坦白承認，惟矢口否認有何肇事逃逸之犯行
    ，辯稱：案發當時伊知道撞到人，但現場之車流量很多，且路旁右側為營區，左
    側是店家，不可停車，故伊乃將所駕駛之上開自小客車往前開一、二百公尺後，
    再轉入重慶街五十三巷，找到車位準備停車，伊並沒有逃跑之意云云。然查：
    （一）被告於右揭時間、地點，在酒醉不能安全駕駛動力交通工具之狀態下，仍
          駕駛上開自用小客車上路之事實，業經被告於本院審理時，先後自承：案
          發當時伊因喝完酒判斷較慢；當時因喝酒，所以精神不太清楚等語在卷（
          見本院九十二年八月二十八日訊問筆錄），並核與目擊證人蘇梅欽於偵查
          中結證稱：「‧‧‧他（被告）下車時迷迷糊糊，看起來有喝酒」等語相
          符（見偵查卷第四十六頁）。且被告肇事後經警觀察測試結果，其呼氣中
          所含酒精濃度為一．○六ＭＧ／Ｌ，及於查獲、測試或訊問過程，被告有
          語無倫次、多話之現象等情，亦有被告酒精濃度測定值電腦列表單、警製
          觀察紀錄表各一份附卷可稽（附於偵查卷第十五、十六頁）。另佐以被告
          所駕駛之上開自用小客車係自後追撞告訴人所騎乘之上開機車車尾一節，
          此經被告與告訴人陳明在卷，益足徵被告已因不勝酒力，而達不能安全駕
          駛動力交通工具之狀態甚明。
    （二）又被告於駕車追撞告訴人之機車倒地後，未停車察看，即逕自加速逃逸之
          事實，迭據告訴人於警訊、偵查及本院審理中指訴甚詳（見偵查卷第九、
          四十五頁及本院九十二年八月四日訊問筆錄），且與目擊證人甲○○於偵
          查中陳稱：當天晚上七點左右，走和平路由介壽路往大湳交流道方向行駛
          ，見前方有一ＨＲＥ—四七一號機車等待左轉，我與他（被告）是對向車
          ，靠近時聽到撞擊聲，但未見到撞擊情形，便有東西往我反撞過來，我車
          子的左前車門有刮痕，後將車放到路邊，將丙○○○扶到路旁休息，當時
          未見到肇事的人等語（見偵查卷第四十五頁反面），及目擊證人蘇梅欽於
          偵查中證稱：當天走和平路，由大湳交流道往介壽路方向行駛，肇事車輛
          是我前方的車，看到他車左前方撞到東西，開過去後見到有人倒在地上，
          那輛車仍繼續開未停下，我便開車追上去，後他左轉，我用車頭去擋住他
          ，問他為何未停車，他下車時迷迷糊糊，看起來有喝酒，後來我帶他回事
          故地，他最後停車地點是重慶路五十三巷，當時和平路車不多，我以車速
          五、六十追上他等語（見偵查卷第四十六頁），均互核一致，此外復有道
          路交通事故調查報告表、現場圖各一紙及現場暨車損照片十幀附卷足憑（
          附於偵查卷第二十一、二十頁；第二十八至三十二頁）。足見告訴人上開
          指述應與事實相符，堪以採信。
    （三）次按，汽車行駛時，駕駛人應注意車前狀況，隨時採取必要之安全措施，
          道路交通安全規則第九十四條訂有明文，而依卷附道路交通事故調查報告
          表所載，肇事當時雨天，夜間有照明，路面平直，視線良好無障礙物，顯
          無不能注意之情事，而被告竟仍疏未注意車前狀況，自後追撞告訴人所騎
          乘之上開機車以致肇事，被告自有過失。而告訴人係因本件車禍受有頭部
          外傷及皮下血腫；第一腰椎壓迫性骨折等傷害，有診斷證明書一份在卷可
          考（附於偵查卷第四十九頁），是被告之過失行為與告訴人受傷結果間確
          有因果關係。
    （四）再者，告訴人因被告駕車自後撞擊而受有上開傷害倒地後，非待他人之保
          護，即不能維持其生存，而成為無自救力人，應足認定。而被告為汽車駕
          駛人，對於上開時、地因其駕駛上開自用小客車肇事受傷而無自救力之告
          訴人，應依道路交通管理處罰條例第六十二條第一項前段之規定，立即採
          取救護或其他必要措施，詎其不為告訴人生存所必要之保護或其他必要措
          施，反而駕車逃離現場，棄無自救力之告訴人於不顧，則其有遺棄及逃逸
          之故意甚明。
    （五）被告雖辯稱：案發當時伊知道撞到人，但伊沒有逃跑之意云云。然查，經
          檢察官履勘肇事現場結果，肇事地點和平路為雙向二車道，路寬約有十二
          公尺，沿途不乏可以停車之處，有勘驗筆錄及現場照片、草圖附卷足憑（
          附於偵查卷第五十三、二十八、五十六頁），而被告係在距離肇事地點約
          三百餘公尺之和平路、重慶街交叉路口處，始為證人蘇梅欽駕車攔停，且
          證人蘇梅欽係以時速約五、六十公里之速度追攔被告，此均如前述，是認
          被告所辯顯與事實有間，無從遽信。
    （六）末查，刑法第一百八十五條之四之駕駛動力交通工具肇事，致人傷而逃逸
          罪，性質上乃屬即成犯，該罪主觀構成要件該當與否之認定，係以肇事當
          時是否具有逃逸之故意為斷，故被告於事發後是否有再行回頭至肇事現場
          ，僅關乎被告之犯後態度，並未影響其於肇事後當場駛離現場所具有遺棄
          故意，更無礙上開肇事逃逸犯行之成立，併予敘明。
    （七）綜上所述，本件事證明確，被告所辯無非卸責之詞，委無足取，其酒醉駕
          車、肇事逃逸等犯行，均足可認定，應依法論科。
二、核被告乙○○酒後駕車所為係犯刑法第一百八十五條之三服用酒類不能安全駕駛
    動力交通工具而駕駛罪。又肇事逃逸，此部分所為係犯刑法第一百八十五條之四
    之駕駛動力交通工具肇事，致人傷而逃逸罪。又刑法第一百八十五條之四乃為同
    法第二百九十四條第一項之特別規定，而應優先適用，不另論同法第二百九十四
    條第一項之遺棄罪（最高法院八十八年度臺上字第七三九六號判決參照），併此
    敘明。再被告上開所犯服用酒類不能安全駕駛動力交通工具而駕駛罪及駕駛動力
    交通工具肇事，致人傷而逃逸罪間，犯意各別，行為互殊，犯罪構成要件亦不相
    同，應予分論併罰。爰審酌被告疏於注意酒後不得駕車之規定，顯見其並未尊重
    他人之生命財產安全，且於肇事後棄告訴人於不顧，逕行逃離現場，所為非是，
    惟事後已與告訴人達成民事和解，並依約賠償，有調解書一紙附卷可參等一切情
    狀，分別量處如主文所示之刑，並就被告所犯服用酒類不能安全駕駛動力交通工
    具而駕駛罪部分，諭知易科罰金之折算標準，以資懲儆。
貳、公訴不受理部分：
一、公訴意旨略以：被告於九十二年五月十五日晚間七時許，在桃園縣八德市○○路
    四一一巷某公司內與同事飲酒後，已達不能安全駕駛動力交通工具之狀態下，仍
    駕駛上開自用小客車，沿桃園縣八德市○○路往介壽路方向行駛，於同日晚間七
    時十分許，途經和平路與大興路交岔路口，本應注意車前狀況，並隨時採取必要
    之安全措施，且汽車駕駛人飲酒後其吐氣所含酒精成份超過每公升０‧二五毫升
    以上者，不得駕車，而依當時情形，並無不能注意情事，竟疏未注意車前狀況，
    又因飲酒過量致判斷力、操控車輛之能力均不如平時未飲酒時之狀況，適有告訴
    人丙○○○騎乘上開機車，沿同方向行駛在前，等待左轉進入大興路，被告駕車
    自後撞及告訴人所騎乘之上開機車車尾，致告訴人人、車倒地，因此受有頭部外
    傷及皮下血腫、第一腰椎壓迫性骨折等傷害。因認被告另涉有刑法第二百八十四
    條第一項前段之過失傷害罪嫌云云。
二、按告訴乃論之罪，告訴人於第一審辯論終結前得撤回其告訴，又告訴經撤回者，
    法院應諭知不受理之判決，刑事訴訟法第二百三十八條第一項、第三百零三條第
    三款定有明文。
三、本件被告因過失傷害等案件，經檢察官提起公訴，認其上開因過失撞傷告訴人部
    分所為係犯刑法第二百八十四條第一項前段之過失傷害罪，依同法第二百八十七
    條前段規定，須告訴乃論。茲據告訴人於本院審理程序中具狀撤回其告訴，有刑
    事撤回告訴狀一紙附卷足憑，依照前開法條之規定，本件就被告被訴過失傷害部
    分應諭知不受理之判決。
據上論斷，應依刑事訴訟法第二百九十九條第一項前段、第三百零三條第三款，刑法
第一百八十五條之三、第一百八十五條之四，罰金罰鍰提高標準條例第一條前段、第
二條，判決如主文。
本案經檢察官廖先志到庭執行職務。
中      華      民      國      九十二    年      十      月     六     日
                              臺灣桃園地方法院交通法庭
                                  審判長法  官  游 紅 桃
                                        法  官  曾 雨 明
                                        法  官  王 美 玲
右正本證明與原本無異。
如不服本判決，應於判決送達後十日內向本院提出上訴狀( 應附繕本 )，上訴於
臺灣高等法院。
                                        書記官  張 嘉 雯
中      華      民      國      九十二    年      十    月     十三    日
附論罪科刑依據之法條：
刑法第一百八十五條之三
服用毒品、麻醉藥品、酒類或其他相類之物，不能安全駕駛動力交通工具而駕駛者，
處一年以下有期徒刑、拘役或三萬元以下罰金。
刑法第一百八十五條之四
駕駛動力交通工具者肇事，致人死傷而逃逸者，處六月以上五年以下有期徒刑。


司法院資訊處製作；財團法人民間司法改革基金會備份。
